臺灣高等法院高雄分院民事判決
111年度上易字第196號
上  訴  人  李○○  

訴訟代理人  張淵森律師
被上訴人    許○○  
訴訟代理人  林夙慧律師
            林怡廷律師
上列當事人間請求侵權行為損害賠償事件，上訴人對於民國111
年4月27日臺灣高雄地方法院110年度訴字第1250號第一審判決提
起上訴，本院於111年8月24日言詞辯論終結，判決如下：
    主  文
原判決關於命上訴人給付超過新臺幣貳拾萬元本息部分，及訴訟
費用之裁判（確定部分除外）均廢棄。
上開廢棄部分，被上訴人在第一審之訴駁回。
其餘上訴駁回。
第一審（確定部分除外）、第二審訴訟費用由上訴人負擔二分之
一，餘由被上訴人負擔。
    事實及理由
一、被上訴人主張：訴外人陳○○為被上訴人之前配偶，兩人於民
    國101年12月25日結婚，嗣於109年10月29日離婚，於婚姻關
    係存續期間共同經營咖啡廳事業，上訴人為咖啡廳之常客。
    詎上訴人明知陳○○為有配偶之人，仍與陳○○之間發展不正常
    男女往來關係，擔任陳○○申請房屋貸款之保證人及陳○○所有
    車牌000-0000號自小客車（下稱系爭汽車）之貸款保證人，
    且於108年10月28日至31日與陳○○共同赴日，被上訴人復自1
    08年12月26日起，陸續發現上訴人與陳○○以通訊軟體傳訊調
    情、鹹濕、討論性行為之訊息，因此與陳○○分居，上訴人自
    被上訴人與陳○○分居後，多次在全台各處旅館與陳○○過夜，
    甚於經手編輯被上訴人與陳○○離婚協議書，致被上訴人傷心
    欲絕，並感到悲憤、羞辱、沮喪、受人非議。上訴人所為，
    已侵害被上訴人基於配偶權之身分法益且情節重大，致被上
    訴人受有非財產上損害新臺幣（下同）40萬元，爰依民法第
    184條第1項、第195條第1、3項規定，提起本件訴訟，並聲
    明：上訴人應給付被上訴人40萬元，及自起訴狀繕本送達翌
    日起至清償日止按年息百分之5計算之利息（其餘未繫屬本
    院部分，不予載述）。
二、上訴人則以：上訴人不知陳○○為有配偶之人，因借款100多
    萬元予被上訴人及陳○○經營之「○○餐館」咖啡廳周轉，擔心
    借款無法收回，故同意擔任陳○○之房屋及車輛貸款之保證人
    。又陳○○於108年10月間需要前往日本購置咖啡廳相關設備
    ，上訴人基於借款予陳○○及為學習相關知識，遂與陳○○前往
    日本，當時尚有其他人同行。至被上訴人提出之通訊軟體對
    話，並非上訴人所為，且被上訴人未經陳○○同意，對陳○○之
    手機進行搜索而取得對話紀錄，侵害陳○○及上訴人權利，不
    得作為證據。另上訴人未與陳○○入住飯店，亦未編輯被上訴
    人與陳○○離婚協議書。再者，被上訴人未舉證證明上訴人於
    109年6月至10月間仍有侵害其配偶權之行為，被上訴人請求
    權時效應自109年6月間起算，然被上訴人迄今未對陳○○請求
    賠償，被上訴人對陳○○之損害賠償請求權已罹於時效而消滅
    ，被上訴人本件賠償金額應扣除陳憲治應分擔之部分等語，
    資為抗辯。
三、原審判命上訴人應給付被上訴人40萬元，及自110年9月28日
    起至清償日止，按年息5%計算之利息，並駁回被上訴人其餘
    請求。上訴人就其敗訴部分提起上訴，其上訴聲明：㈠原判
    決不利於上訴人部分廢棄；㈡上開廢棄部分，被上訴人在第
    一審之訴駁回。被上訴人答辯聲明：上訴駁回（被上訴人就
    原審駁回其請求部分，未聲明不服，該部分已確定）。
四、兩造不爭執事項：
  ㈠被上訴人與陳○○於101年12月25日結婚，嗣於109年10月29日
    離婚，二人於婚姻關係存續期間共同經營咖啡廳事業，上訴
    人為咖啡廳之常客。
  ㈡上訴人之戶籍地位在嘉義市，平時工作地點位在高雄市小港
    區，曾擔任陳○○之以房屋及系爭汽車申請貸款之保證人、與
    陳○○同赴日本。
五、本院之判斷：
  ㈠被上訴人主張上訴人明知陳○○為有配偶之人，竟於108年間擔
    任陳○○之以房屋及系爭汽車申請貸款之保證人，且與陳○○共
    同赴日，更互以通訊軟體傳訊調情、鹹濕、討論性行為等訊
    息，在全台各處旅館與陳○○過夜等情，並提出和潤汽車分期
    付款申請書（下稱申請書）、手機翻拍Telegram軟體（下稱
    TG軟體）對話紀錄（原審審訴卷第25、45至61頁）為證，為
    上訴人所否認，並以上開情詞置辯。經查：
　  ⒈上訴人固爭執被上訴人提出之TG軟體對話紀錄（下稱系爭
      對話紀錄）之形式上真正，惟經原審當庭勘驗被上訴人提
      出之原始畫面光碟，系爭對話紀錄均有與之相符之手機拍
      攝畫面，有光碟及勘驗筆錄可佐（原審訴卷第91、143、1
      54、155頁），堪認系爭對話紀錄為真正。
　  ⒉又TG軟體僅得以手機門號之方式註冊，並為確定為門號使
      用人註冊，於註冊時系統會發6碼之驗證碼，需輸入6碼驗
      證碼進行註冊，或是在所寄來的簡訊中，點擊專屬的驗證
      連結，故可特定電話使用人即為該軟體之使用人。查：
　　　⑴被上訴人提出之光碟中之手機之TG軟體註冊使用者帳號
        為「ZJC」、電話號碼為「+00000000000」，有原審勘
        驗筆錄可證（原審訴卷二第154頁），與陳○○在系爭申
        請書填寫之手機號碼一致（原審審訴卷第25頁），堪認
        該手機及TG軟體註冊帳號「ZJC」均為陳○○所使用。
　　　⑵系爭對話紀錄為陳○○與帳號「LiShaZa」之對話，而帳號
        「LiShaZa」於TG軟體使用者資料顯示電話號碼為「+00
        0000000000」，上訴人自承此為其申請使用之門號（原
        審訴卷第97頁），已足認「LiShaZa」為上訴人所註冊
        使用之帳號。況由系爭對話紀錄（LiShaZa下稱Li，陳○
        ○下稱陳）「Li：我是7月後出生的」、「Li：想念林聰
        明，喜歡嘉義。陳：嘉義我想那是個需要磨合的地方，
        但是是妹妹的家」、「陳：等一下可以幫我轉帳嗎，明
        天給你。Li：好哇。陳：（回傳購物匯款資訊）我已轉
        帳新台幣＄4400給你（812，帳號末五碼OOOOO），請再
        看看有無收到喔」、「Li：妹妹不小隻」、「陳：我還
        可以去妹妹公司上妹妹，好夢幻喔，哈哈哈，覺得這個
        劇情臭男生一定很喜歡，被約談然後去上調查員」（原
        審審訴卷第43頁右下圖、第45頁上中圖、第47頁右下圖
        、第49頁左上圖、第51頁右上圖、第55頁下中圖），可
        知「LiShaZa」生日月份大於7月、老家在嘉義、有台新
        銀行後五碼為OOOOO之帳號、身高不矮、擔任調查員。
        而上訴人係9月出生，戶籍地在嘉義，有台新銀行00000
        000000000號帳號，身高甚高，擔任法務部調查局調查
        官等情，業經上訴人陳明在卷，並有法務部調查局在職
        證明書可佐（原審訴卷第111頁及證物存置袋），與前
        揭「LiShaZa」之年籍、職業、帳務等互核相符，益徵
        系爭對話紀錄中與陳○○對話之對象為上訴人無訛。上訴
        人抗辯系爭對話紀錄非其所為云云，顯係事後脫免責任
        之詞，不足採信。　　　
　　⒊上訴人雖抗辯被上訴人未經陳○○同意，擅自對陳○○手機內
      資料為蒐證、攝錄，而取得系爭對話紀錄，此屬侵害陳○○
      及上訴人權利取得之證據，不具證據能力云云。惟民事訴
      訟法並未如刑事訴訟法對證據能力設有規定，自應權衡民
      事訴訟之目的及從發現真實與促進訴訟之必要性、違法取
      得證據所侵害法益之輕重、及防止誘發違法收集證據之利
      益（即預防理論）等加以衡量，非可一概否認其證據能力
      ，如經衡量認符合比例原則，則所取得之證據具有證據能
      力。本院審酌夫妻各自生活上之隱私權，在夫妻應互負忠
      誠義務下，應有所退讓，且被上訴人所取得之系爭對話紀
      錄，於本件訴訟具有相當之重要性與必要性，該證物亦非
      被上訴人以強暴或脅迫方法所取得，暨被上訴人取得系爭
      對話紀錄之目的等，應認未逾比例原則，此證物具證據能
      力，得作為認定事實之依據，是上訴人此部分抗辯，不足
      憑採。
　　⒋細繹109年6月21日起至同年月29日止之系爭對話紀錄內容
      ：「Li：真想哥哥。陳：我想妹妹嘴巴塞滿滿也很性感..
      .。Li：沒有哥哥塞滿滿。陳：妹妹才不喜歡，不是，是
      喜歡，因為妹妹別的也塞滿滿。Li：哥哥哥哥。...Li：
      沒有哇。陳：吃別人的大雞雞，我要告訴大家」、「Li：
      我覺得跟哥哥一起粗茶淡飯就好...陳：我們去台東買一
      間，以後可以養老」、「Li：哥哥想妹妹，想我的哥哥，
      想阿想。陳：好了，搖搖搖...Li：那我們一起來迄睏。
      陳：好啊。Li：哥哥抱。熱熱還是要抱。陳：搖搖搖。妹
      妹睡。Li：哥哥真可愛。陳：搖搖搖。妹妹晚安。妹妹才
      可愛。哥哥不是可愛。Li：搖搖搖。陳：是硬梆梆。Li：
      哥哥很帥。陳：上妳唉唉叫。Li：硬梆梆不是形容的啦。
      陳：妹妹唉唉叫才是可愛，晚安」、「Li：我覺得看到哥
      哥都想摸哥哥，哥哥看到妹妹也想摸大腿。陳：因為我很
      色。...Li：這個腿沒有好看。陳：我喜歡妹妹腿。」、
      「Li：來睏。陳：妹妹晚安。Li：作伙睏。」、「陳：我
      們來偷賣酒。然後你偷辦我。這樣一兼二顧我還可以去妹
      妹公司上妹妹。好夢幻喔。覺得這個劇情臭男生一定很喜
      歡。被約談然後去上調查員。」、「陳：可是我還在想妹
      妹，穿跟鞋屁股比較翹。Li：哥哥喜歡裙裙..。陳：妹妹
      頭痛先睡吧...我還在想妹妹的屁股。」、「陳：還有不
      止一點想妹妹。Li：那哥哥去買東西吃，妹妹跟哥哥一起
      去買。陳：不對不對，妹妹要早起，不好...。Li：妹是
      哥哥的女人哇」（原審審訴卷第43頁上中右圖、左下圖、
      第47頁左、右上圖、第49頁右上圖、下左中圖、第57頁上
      排圖、下中圖、第59頁上排圖、第61頁上排圖），可知上
      訴人與陳○○以交往中男女常見稱謂「哥哥」、「妹妹」互
      稱，除互訴思念情意，希望可以互擁入眠，及規劃未來藍
      圖外，更屢屢提及與對方間身體親密接觸之情節及幻想，
      足認上訴人與陳○○間之交往程度已如情侶，非僅屬普通朋
      友關係，且其等間之交往已有涉及性方面親密互動。上訴
      人抗辯其與陳○○間僅為普通朋友、兄妹情誼云云，委無足
      採。
　　⒌上訴人另抗辯其不知陳○○已婚云云，然上訴人於108年4月
      為陳○○擔任系爭汽車貸款之保證人，陳○○在系爭申請書之
      申請人基本資料中填寫已婚一節，有系爭申請書在卷可佐
      （原審審訴卷第25頁），上訴人於該契約書保證人欄簽名
      時，已可輕易查知陳○○為有配偶之人。又上訴人自承其為
      被上訴人及陳○○共同經營之咖啡廳之常客，依其與陳○○10
      9年6月24日對話內容「陳：現在連店都不看了。穩穩老闆
      娘。幹什麼也不講。應該把錢收回來自己管。免除後患。
      Li：哥哥不生氣。」、「陳：覺得要這樣相處真的行同陌
      路了。Li：不理他」（原審審訴卷第55頁），陳○○直接表
      達對「老闆娘」即被上訴人經營咖啡廳方式不滿之情緒，
      上訴人隨即加以安撫，益徵上訴人明知陳○○與共同經營咖
      啡店之被上訴人具有婚姻關係。是以，上訴人此部分之抗
      辯，亦無足採。
　　⒍至被上訴人主張上訴人與陳○○至多處旅館共宿過夜一節，
      然依台中萬楓酒店、台中商旅、桂田璽月酒店、馥麗生活
      旅店之賓客登記資料（原審訴卷第71、75至79、85、103
      、149頁），僅能證明有以上訴人姓名英文拼音之人訂房
      並與他人共宿，但無法知悉共宿對象為何人，而被上訴人
      就此未提出其他證據供本院查證，是其此部分之主張，尚
      不足採信。
　㈡按因故意或過失，不法侵害他人之權利者，負損害賠償責任
    ，故意以背於善良風俗之方法，加損害於他人者亦同；不法
    侵害他人之身體、健康、名譽、自由、信用、隱私、貞操，
    或不法侵害其他人格法益而情節重大者，被害人雖非財產上
    之損害，亦得請求賠償相當之金額；前二項規定，於不法侵
    害他人基於父、母、子、女或配偶關係之身分法益而情節重
    大者，準用之，民法第184條第1項、第195條第1、3項定有
    明文。又婚姻係以夫妻之共同生活為其目的，配偶應互相協
    力保持其共同生活之圓滿安全及幸福，而夫妻互守誠實，係
    為確保其共同生活之圓滿安全及幸福之必要條件，故應解為
    配偶因婚姻契約而互負誠實之義務，配偶之一方行為不誠實
    ，破壞共同生活之圓滿安全及幸福者，即為違反因婚姻契約
    之義務而侵害他方之權利。是侵害配偶權之行為，並不以通
    姦或相姦行為為限，倘夫妻任一方與他人間存有逾越結交普
    通朋友等一般社交行為之不正常往來，其行為已逾社會一般
    通念所能容忍之範圍，已達破壞婚姻共同生活之圓滿安全及
    幸福之程度情節重大，即足當之。上訴人明知陳○○為有配偶
    之人，仍與陳○○交往形同情侶，以TG軟體互訴對對方及對方
    身體之想念，交往程度已涉及性方面親密互動，核上訴人所
    為明顯逾越社會通念所能容忍之與有配偶之人交往之分際，
    足以干擾被上訴人與陳○○夫妻信賴之維繫，並破壞其等婚姻
    生活圓滿安全幸福，應認上訴人之行為已不法侵害被上訴人
    基於配偶關係之身分法益，且情節重大，依上開規定，被上
    訴人自得請求上訴人賠償其非財產上之損害。
　㈢按慰藉金之賠償，應斟酌雙方身分、資力與加害程度，及其
    他各種情形核定相當之數額（最高法院51年度台上字第223
    號裁判意旨參照）。本院審酌被上訴人於得知上訴人與陳○○
    間之上開交往情狀未久，旋於109年10月29日與陳○○協議離
    婚，顯見上訴人之行為對被上訴人與陳○○間之婚姻關係造成
    嚴重破壞，致被上訴人精神上痛苦不堪；又上訴人身為法治
    人員，明知陳○○為有配偶之人，仍與之為親暱接觸之不正常
    交往，於遭被上訴人發現後，以各種言詞矯飾，企圖合理化
    自身行為，全然否認對被上訴人造成之傷害，毫無悔意、歉
    意，益使被上訴人所受精神痛苦程度加劇；再參酌被上訴人
    係東吳大學會計學系碩士畢業、已通過會計師考試，婚前曾
    在會計師事務所擔任審計人員，離婚後至教育機構擔任會計
    稽核專員迄今，每月收入約55,000元，名下有投資2筆，上
    訴人為國立交通大學畢業、現任職調查局調查官，每月收入
    約11萬元，名下無其他財產等情，業經兩造陳明在卷（原審
    訴卷第154頁），並有兩造稅務電子閘門財產所得明細表為
    憑（原審審訴卷證物存置袋），並考量被上訴人與陳○○育有
    未成年子女1名等一切情狀，認為被上訴人得請求賠償之非
    財產上損害數額以40萬元為適當。
　㈣再按數人共同不法侵害他人之權利者，連帶負損害賠償責任
    ；連帶債務人相互間，除法律另有規定或契約另有訂定外，
    應平均分擔義務，民法第185條第1項、第280條前段定有明
    文。次按侵權行為所生之損害賠償請求權，自請求權人知有
    損害及賠償義務人時起，2年間不行使而消滅；連帶債務人
    中之一人消滅時效已完成者，除該債務人應分擔之部分外，
    他債務人仍不免其責任，此觀民法第197條第1項前段、第27
    6條第2項準用第1項規定即明。是連帶債務人中之一人消滅
    時效已完成者，不論該債務人是否援用時效利益，其他連帶
    債務人均得援用該債務人之時效利益，就該債務人應分擔之
    部分主張免責。查上訴人與陳○○間有逾越普通朋友間一般社
    交行為之不正常往來，而侵害被上訴人之配偶權，屬共同侵
    權行為，其等依民法第185條第1項規定，應就被上訴人所受
    40萬元之損害，負連帶賠償責任，復無法律及契約另訂之內
    部分擔比例，自應依民法第280條前段規定平均分擔義務，
    上訴人與陳○○之內部分擔額各為20萬元。被上訴人陳明其係
    於109年6月至8月間發現系爭對話紀錄（原審審訴卷第13頁
    ），被上訴人至遲於109年8月間，已知悉上訴人與陳○○仍有
    侵害其配偶權之行為，惟迄今仍未對陳○○請求賠償，亦未舉
    證證明有何時效中斷事由存在，是其請求權已逾民法第197
    條第1項所定2年之時效期間，依上開說明，上訴人自得援用
    陳○○之時效利益，就陳○○平均分擔20萬元部分同免其責。是
    被上訴人得請求上訴人賠償之金額，須扣除陳○○之內部應分
    擔額20萬元，經扣除後，被上訴人本件得請求上訴人賠償金
    額為20萬元。
六、綜上所述，被上訴人依民法第184條第1項、第195條第1項、
    第3項之規定，請求上訴人給付被上訴人20萬元，及自起訴
    狀繕本送達翌日即110年9月28日起至清償日止按年息5%計算
    之利息，為有理由，應予准許，逾此範圍之請求，為無理由
    ，不應准許。原審就上開不應准許部分，判命上訴人給付，
    尚有未洽。上訴意旨指摘原判決此部分不當，求予廢棄改判
    ，為有理由，自應由本院廢棄改判如主文第二項所示。至於
    上開應予准許部分，原審為被上訴人勝訴之判決，核無不合
    ，上訴意旨指摘原判決此部分不當，求予廢棄，為無理由，
    應予駁回。本件事證已臻明確，兩造其餘之攻擊或防禦方法
    及所用之證據，經本院斟酌後，認為均不足以影響本判決之
    結果，爰不逐一論列。
七、據上論結，本件上訴為一部有理由，一部無理由，判決如主
    文。
中　　華　　民　　國　　111 　年　　9 　　月　　16　　日
                            民事第六庭   
                                審判長法  官  魏式璧
                                      法  官  邱泰錄
                                      法  官  黃悅璇
以上正本證明與原本無異。
本件不得上訴。
中　　華　　民　　國　　111 　年　　9 　　月　　16　　日
                                      書記官  黃楠婷